臺灣高等法院刑事判決　　　　　　　　96年度上訴字第2737號
上　訴　人　臺灣臺北地方法院檢察署檢察官
上　訴　人　戊○○
即　被　告
　　　　　　　　　　　樓（
被　　　告　丙○○
　　　　　　　　　　　樓
上列上訴人因被告等搶奪案件，不服臺灣臺北地方法院96年度訴
字第34號，中華民國96年5月23日第一審判決（起訴案號：臺灣
臺北地方法院檢察署95年度偵字第26064號），提起上訴，本院
判決如下：
    主  文
原判決關於戊○○搶奪有罪及定執行刑部分、及丙○○部分，均
撤銷。
戊○○意圖為自己不法之所有，而搶奪他人之動產，累犯，處有
期徒刑壹年肆月，減為有期徒刑捌月；又共同意圖為自己不法之
所有，而搶奪他人之動產，累犯，處有期徒刑壹年肆月，減為有
期徒刑捌月；又共同意圖為自己不法之所有，而搶奪他人之動產
，累犯，處有期徒刑壹年肆月，減為有期徒刑捌月；應執行有期
徒刑壹年拾月。
丙○○共同意圖為自己不法之所有，而搶奪他人之動產，累犯，
處有期徒刑壹年貳月，減為有期徒刑柒月；又共同意圖為自己不
法之所有，而搶奪他人之動產，累犯，處有期徒刑壹年貳月，減
為有期徒刑柒月；應執行有期徒刑壹年。
其餘上訴駁回。
    事  實
一、戊○○於民國（下同）八十六年間因懲治盜匪條例及竊盜案
    件，經臺灣臺北地方法院以八十六年度訴字第三八０號判處
    有期徒刑五年、七月，應執行有期徒刑五年四月確定，於八
    十九年九月十五日縮短刑期假釋出監；又於九十年間犯竊盜
    及搶奪罪，經臺灣臺北地方法院以九十年度訴字第五四六號
    判處有期徒刑十月、三年，應執行有期徒刑三年六月，並經
    本院以九十一年度上訴字第四號判決駁回上訴確定；上開假
    釋並經撤銷，上開二案經接續執行合併計算刑期，於九十五
    年九月十四日縮短刑期執行完畢。丙○○有竊盜及搶奪前科
    ，並於九十三年間因竊盜罪，經臺灣臺北地方法院九十三年
    度易字第七三八號判處有期徒刑五月確定，又因偽造文書等
    案件，經臺灣臺北地方法院以九十三年度訴字第一二六二號
    判決判處有期徒刑四月確定，又於九十四年間因洗錢防制法
    等案件，經臺灣臺北地方法院以九十三年度訴字第一七二四
    號判決判處有期徒刑六月確定，上開三案經定應執行刑為一
    年二月，於九十五年七月十八日縮短刑期執行完畢。
二、詎戊○○、丙○○均猶不知悔改，因缺錢花用，或由戊○○
    單獨意圖為自己不法所有，或由戊○○、丙○○共同基於意
    圖為自己不法所有之犯意聯絡，於附表一所示時間為下列犯
    行（各次犯行詳細之犯罪時間、地點、被害人、犯罪方法、
    及所得財物，均如附表一所示）：
  (一)戊○○基於附表一編號一號所示時間、地點，獨自騎乘ＡＶ
    Ｄ－七三二號重型機車，利用丁○○於路旁行走不及防備之
    際，從丁○○後方徒手搶奪其隨身皮包，得手後留下所搶奪
    之現金、行動電話供己花用、使用，其餘財物則丟棄於臺北
    市○○○街六號新隆國宅地下停車場一樓樓梯間。
  (二)於附表一編號二號所示時間，戊○○騎乘上開機車搭載丙○○，騎至臺北市○○區○○路三九巷口對面公園時，因見乙○○將其所有皮包放置於其所坐椅子旁桌子上，二人趁乙○○不及防備之際，由丙○○坐在機車上把風，戊○○則下車
    前往乙○○身旁徒手搶奪乙○○之皮包，得手後旋即坐上機
    車逃逸，二人得手後將證件、信用卡、鑰匙等財物丟棄於臺
    北市○○路○段七巷四號前路口處，其餘財物則由其二人朋
    分。
  (三)於附表一編號三號所示時間，由戊○○騎乘上開機車搭載丙○○行駛至附表一編號三號所示地點，趁當時在路旁準備騎
    乘腳踏車之己○○不及防備之際，從己○○前方經過，戊○○趁勢徒手搶奪己○○放置於腳踏車前方置物籃內之皮包後
    交予後座之丙○○並隨即逃逸，二人得手後將證件、信用卡
    等財物丟棄於臺北市○○○街六號三樓外平台上，其餘財物
    則由其二人朋分。
    嗣經警於九十五年十二月二日凌晨二時十分許於臺北市○○
    路○段五八之二號前查獲戊○○，並於同日上午八時許於同
    上地址（起訴書誤載為臺北市○○路○段一八一巷三弄九號
    一樓）查獲丙○○，並經戊○○帶領警方至丟棄贓物地址扣
    得丁○○等人遭搶奪之部分財物。
三、案經臺北市政府警察局大安分局移送臺灣臺北地方法院檢察
    署檢察官偵查起訴。
    理  由
壹、有罪部分（撤銷改判部分）：
一、訊據被告戊○○、丙○○，除被告戊○○對於附表一編號二
    被害人乙○○部分辯稱其係犯竊盜罪而非搶奪罪外，被告二
    人對上開犯行均坦承不諱。經查：
  (一)被告戊○○單獨為附表一編號一部分之犯行，及被告戊○○
    、丙○○二人共同為附表一編號二、三部分犯行等情，業據
    被告戊○○於警詢、偵查、原審、及本院審理時供承不諱，
    被告丙○○亦於警詢、偵查、原審法院羈押訊問、及本院審
    理時自白不諱。核與證人即被害人丁○○、乙○○、己○○
    於偵查及原審審理時證述之情節相符（見第二六０六四號偵
    查卷第一一０、一一一頁、原審法院九十六年三月十四日審
    判筆錄第三至七頁），並有經被告戊○○帶同員警前往丟棄
    贓物地點查扣之贓物照片六張、贓物認領保管單三紙、被告
    戊○○所騎乘車牌號碼ＡＶＤ－七三二號重型機車照片一張
    等在卷可稽（見第二六０六四號偵查卷第四四至四六、五九
    、六四至六七、六九至七十頁）。至於被告丙○○於原審中
    雖曾否認犯行，辯稱警詢時遭警員恐嚇雲雲；惟被告丙○○
    於本院審理時已坦承犯行，陳稱在地院不該說謊等語（見本
    院卷九十六年七月二十日準備程序筆錄第二面），而且被告
    丙○○遭逮捕及警詢經過情形，並無遭警員恐嚇情事，業據
    證人即承辦警員孫丁選、陳宗信、林聖傑、郭恆嘉分別於原
    審證述明確，並經原審勘驗被告丙○○警詢錄音帶無訛，共
    同被告戊○○於原審亦證稱被告丙○○確與其共犯上開二案
    屬實。綜上，自堪認被告二人之自白均係出於自由意志，且
    確與事實相符。
  (二)至於被告戊○○雖辯稱附表一編號二被害人乙○○部分，其
    係趁被害人轉頭與友人聊天趁機竊取，應屬竊盜等語。按刑
    法上搶奪罪與竊盜罪之區別，在於搶奪罪係乘人不備，公然
    掠取他人之財物；竊盜罪，則係乘人不知，將他人支配下之
    財物，移入自己實力支配（管領）下（參見最高法院二二年
    上字第一三三四號判例意旨）。查證人乙○○於偵查中證稱
    ：當天凌晨（筆錄記載十二月一日應係十一月三十日之誤載
    ）在師大路公園，我的包包放在我的身邊，被告直接拿走，
    皮包在我看得到的範圍等情（見第二六０六四號偵查卷第一
    一０頁），於本院審理時證稱：「我跟我的朋友坐在公園的
    石椅上，我的皮包方在旁邊的石桌上，我跟我朋友聊的時候
    ，就看到有一個衝過來把我的皮包抱走，我本來以為是朋友
    故意作弄，所以受驚，並沒有馬上衝過去，等到反應過來的
    時候，看到拿我皮包的那個人跟另外一個人騎乘機車逃走。
    」等語（本院九十六年八月七日審判筆錄第三面）；而被告
    戊○○於原審亦供稱：當時被害人坐在桌子旁邊，伊是趁被
    害人轉身時把皮包拿走等語（原審九十六年一月三十日準備
    程序筆錄第二頁）；另被告丙○○對其參與之該次犯行係犯
    搶奪罪亦自白不諱，並供稱：「公園乙○○那一件，被告戊○○去拿皮包的時候，被害人有喊搶奪，被害人坐在那邊聊
    天，被告戊○○是順手去拿，但是被害人有看到，我認為這
    算是搶奪。」等語（本院九十六年七月二十日準備程序筆錄
    第五面）；綜合上開情狀以觀，被告等係趁被害人乙○○將
    皮包放置於自旁附近，轉身與友人聊天不及防備之際，公然
    以不法腕力掠取被害人之皮包後逃逸，而非利用被害人不知
    覺之際，以和平隱匿方式竊取該皮包，被告等此部分所為自
    係犯搶奪罪，被告戊○○辯稱僅係竊盜云云，顯屬誤會，並
    不足採。
  (三)綜上所述，本件事證明確，被告二人之前開犯行均堪予認定
    。
二、核被告二人如附表一所示各次犯行均係犯刑法第三百二十五
    條第一項之搶奪罪。其二人就附表一編號二、三號之搶奪犯
    行有犯意聯絡及行為分擔，為共同正犯。被告二人前有如事
    實欄一所載犯罪科刑，被告戊○○甫於九十五年九月十三日
    縮短刑期執行完畢，被告丙○○於九十五年七月十八日縮短
    刑期執行完畢，有本院被告前案紀錄表可稽，其二人分別於
    五年內故意再犯附表一所示各次搶奪犯行，均為累犯，均應
    各依刑法第四十七條第一項規定加重其刑。
三、原判決對被告二人予以論科，固非無見。然查：(一)被告戊○○有多次前科紀錄，素行不良，復為本案多件搶奪犯行，原
    判決僅就其每次搶奪犯行均量處有期徒刑一年，稍嫌過輕。
    又被告二人均有多次前科紀錄，均為累犯，被告戊○○之搶
    奪犯行共為三次，被告丙○○之搶奪犯行僅有二次，二人共
    犯時均係由被告戊○○下手實施搶奪行為，被告丙○○則係
    把風接應，被告戊○○參與之犯罪情節及次數顯然較被告丙○○為重，而被告丙○○於原審雖否認犯行，然此本為被告
    辯護權之合法行使，且被告丙○○於警詢、偵查、原審法院
    羈押訊問時均曾自白犯行，於本院審理時亦坦承犯行表示悔
    悟，原審竟諭知被告戊○○之應執行刑為有期徒刑二年四月
    ，被告丙○○之應執行刑為有期徒刑二年六月，相衡之下，
    顯然輕重失衡，有違比例原則。(二)被告行為後，中華民國九
    十六年罪犯減刑條例於九十六年七月四日公布，於九十六年
    七月十六日施行，被告等上開犯行均合於減刑條件，應予減
    刑，原判決未及適用該減刑條例予以減刑，自有未合。被告
    戊○○以被害人乙○○部分係犯竊盜罪為由提起上訴，雖無
    理由，而檢察官以原判決量刑不當為由提起上訴，則非全無
    理由，且然原判決既有可議，自屬無法維持，應由本院將原
    判決關於被告二人有罪部分撤銷，另為適法之諭知。爰審酌
    被告戊○○、丙○○二人之前科素行，均不知悔改，又再犯
    本案之犯行，對被害人之危害甚大，亦對社會治安危害甚鉅
    ，被告二人均坦承犯罪過程，已知錯誤，被告二人所參與之
    犯罪情節及犯罪次數，智識程度及生活狀況等一切情狀，分
    別各量處如主文第二項、第三項所示之刑，以示儆懲。被告
    等所犯上開各罪之犯罪時間在九十六年四月二十四日以前，
    所受宣告刑均未逾有期徒刑一年六月，合於減刑條件，均應
    依中華民國九十六年罪犯減刑條例第二條第一項第三款規定
    ，減輕其宣告刑二分之一，並定其應執行之刑。
貳、無罪部分（上訴駁回部分）：
一、公訴意旨略以：被告戊○○另於附表二所示時間、地點，另
    基於為自己不法所有之意圖，騎乘機車，趁被害人甲○甫下
    車不及防備之際，自背後搶奪皮包一個，因認被告戊○○此
    部分亦涉有刑法第三百二十五條第一項搶奪罪嫌。
二、按犯罪事實應依證據認定之，無證據不得推定其犯罪事實；
    不能證明被告犯罪者，應諭知無罪之判決，刑事訴訟法第一
    百五十四條第二項、第三百零一條第一項分別定有明文。又
    事實之認定，應憑證據，如未能發現相當證據，或證據不足
    以證明，自不能以推測或擬制之方法，為裁判基礎；且認定
    犯罪事實所憑之證據，雖不以直接證據為限，間接證據亦包
    括在內，然而無論直接證據或間接證據，其為訴訟上之證明
    ，須於通常一般之人均不致有所懷疑，而得確信其為真實之
    程度者，始得據為有罪之認定，倘其證明尚未達到此一程度
    ，而有合理之懷疑存在而無從使事實審法院得有罪之確信時
    ，即應由法院為諭知被告無罪之判決，有最高法院四十年台
    上字第八六號判例、七十六年台上字第四九八六號判例可資
    參照。次按刑事訴訟法第一百六十一條已於九十一年二月八
    日修正公布，修正後同條第一項規定：檢察官就被告犯罪事
    實，應負舉證責任，並指出證明之方法。因此，檢察官對於
    起訴之犯罪事實，應負提出證據及說服之實質舉證責任。倘
    其所提出之證據，不足為被告有罪之積極證明，或其闡明之
    證明方法，無從說服法官以形成被告有罪之心證，基於無罪
    推定之原則，自應為被告無罪判決之諭知，更有最高法院九
    十二年台上字第一二八號判例意旨足參。
三、公訴人認被告戊○○涉有前開搶奪犯行，無非以被告戊○○
    自白、證人即被害人甲○指訴為其論據。訊之被告戊○○堅
    詞否認涉犯附表二所示搶奪犯行，辯稱：警詢中之自白是因
    為警察有暗示被害人遭搶之過程，要其考慮看看乾脆一起承
    認下來，所以才會這樣說，其從來沒有看過被害人甲○，甲○不可能看過他等語。經查：
  (一)證人即負責查察本案之員警孫丁選於本院審理中否認曾經要
    被告戊○○承認附表二所示搶奪犯行，並稱：大安區當時搶
    案十幾件，只跟他說有做的就承認，如果要他承認不會只要
    他承認這一件等語，證人即為被告戊○○製作筆錄之員警洪
    俊瑋則證以：沒有告訴被告戊○○說既然做了這麼多件，多
    承認一件也沒有關係等詞（見原審九十六年三月十四日審判
    筆錄第十頁、九十六年四月四日審判筆錄第四頁），而被告
    戊○○警詢錄音帶經原審法院勘驗結果為被告戊○○三次警
    詢錄音帶內容與筆錄內容相符，錄音內容並無中斷，為被告
    戊○○與員警一問一答，過程中也有員警打字之聲音，有勘
    驗筆錄足稽，而被告戊○○亦自承：員警當時說要伊自己考
    慮看看，伊想說可以從輕量刑、交保，所以就承擔下來，伊
    被抓到時都自己承認等情（見原審九十六年三月十四日審判
    筆錄第十一頁），是難認被告戊○○警詢中之供述係出於員
    警不正方法所取得。
  (二)惟證人即被害人甲○於原審證稱：九十五年十一月二十八日
    晚上八點三十分許在臺北市○○街、四維路口遭搶，當時其
    車子停在路口，其下車去開後車廂要拿東西，然後就有人騎
    摩托車從其右後方撞其手，然後把其勾在右手手肘之皮包搶
    走，是一個人騎車搶，記得沒有戴安全帽，很瘦，但不知道
    他騎什麼車，因為人坐在摩托車上，所以不確定身高，也沒
    有記下車號，不能確認被告戊○○是否為當天搶奪其皮包之
    人，只能確定臉跟搶奪其皮包之人一樣都很瘦，偵查中檢察
    官有提示被告照片給其指認，其根據臉型及身材指認，但衣
    服看不出來，其遭搶奪之財物並沒有找回來等語（見原審九
    十六年三月二十七日準備程序筆錄第三至六頁），由證人甲○之上開證言，可見並不能確認被告戊○○即為搶奪其皮包
    之人。
  (三)參以被告戊○○如附表一所示各次搶奪犯行之習慣，被告戊○○僅取走財物中之現金、有價值之用品如照相機、MP3、
    行動電話等，至於證件、信用卡等物雖經丟棄，然而被告戊○○對於丟棄之地點記憶清晰，且均於案發後帶同警方起出
    其搶奪所得之手提包、金融卡、信用卡、健保卡、行照、駕
    照等贓物發回各被害人，有搜索扣押筆錄及贓物認領保管單
    可稽（偵查卷第四十頁至第四十一頁、第四十四頁至第四十
    六頁）。而證人甲○遭搶奪之皮包內有多張銀行信用卡、證
    件、鑰匙等，惟於本案查獲後並未能查獲扣得任何證人甲○
    遭搶奪之物，與被告戊○○如附表一所示各次犯行相比較，
    顯有歧異。
四、綜上所述，被告戊○○雖曾自白附表二部分之犯行，惟事後
    已堅決否認，而證人甲○未能明確指認被告戊○○即為搶奪
    其財物之人，又無查扣贓證物，是被告戊○○之自白即欠缺
    足夠之補強證據足以正明確與事實相符，不足資為犯罪證據
    。此外又查無足以證明被告戊○○有此部分搶奪犯行之確切
    證據，全案顯有合理懷疑存在，自屬不能證明被告戊○○犯
    罪。原判決因而諭知被告戊○○無罪之判決，經核尚無不合
    ，應予維持。檢察官提起上訴，仍以被告戊○○於警詢中之
    自白，及被害人甲○於偵查中就照片所為之指認，指摘原判
    決不當，為無理由，應予駁回。
參、被告丙○○本身已撤回上訴，併此記明。
據上論結，應依刑事訴訟法第三百六十九條第一項前段、第三百
六十四條、第二百九十九條第一項前段、第三百六十八條、刑法
第二十八條、第三百二十五條第一項、第四十七條第一項、第五
十一條第五款，判決如主文。
本案經檢察官曾忠己到庭執行職務。
中　　華　　民　　國　　96　　年　　8 　　月　　21　　日
 　　　　　 　　　刑事第十九庭  審判長法　官　尤豐彥
                               　　　 法　官  魏新國
                                　　　法　官  宋　祺
以上正本證明與原本無異。
如不服本判決，應於收受送達後十日內向本院提出上訴書狀，其
未敘述上訴之理由者並得於提起上訴後十日內向本院補提理由書
（均須按他造當事人之人數附繕本）。
                                      書記官　王韻雅
中　　華　　民　　國　　96　　年　　8 　　月　　21　　日
附錄：本案論罪科刑法條全文
中華民國刑法第三百二十五條
（普通搶奪罪）
意圖為自己或第三人不法之所有，而搶奪他人之動產者，處六月
以上五年以下有期徒刑。
因而致人於死者，處無期徒刑或七年以上有期徒刑，致重傷者，
處三年以上十年以下有期徒刑。
第一項之未遂犯罰之。
附表一：
┌─┬───┬────┬────┬────┬───────────┬────┐
│編│被害人│犯罪時間│犯罪地點│犯罪方法│被害人遭搶奪之財物    │備註    │
│號│      │        │        │        │                      │        │
├─┼───┼────┼────┼────┼───────────┼────┤
│一│丁○○│九十五年│臺北市大│戊○○單│黃色手提包一個      │1.戊○○│
│  │      │十一月二│安區羅斯│獨騎乘AV│新臺幣一千二百九十七│  單獨犯│
│  │      │十六日十│福路二段│D-732號 │　元                  │  罪    │
│  │      │時二十一│三五巷二│機車，趁│行動電話二支        │2.│
│  │      │分許    │三號前  │步行之張│合作金庫金融卡一張  │  已由│
│  │      │        │        │頌芬不及│國泰世華銀行信用卡二│  被害人│
│  │      │        │        │防備之際│　張                  │  領回  │
│  │      │        │        │，自背後│荷蘭銀行信用卡一張  │        │
│  │      │        │        │徒手搶奪│                      │        │
│  │      │        │        │財物    │                      │        │
├─┼───┼────┼────┼────┼───────────┼────┤
│二│乙○○│九十五年│臺北市大│戊○○、│皮包一個            │1.戊○○│
│  │      │十一月三│安區師大│丙○○共│                      │  、洪佳│
│  │      │十日四時│路三九巷│同騎乘AV│新臺幣五百元        │  銘共犯│
│  │      │五十分許│口對面公│D-732號 │ASUS行動電話一支    │2.│
│  │      │        │園      │機車，由│數位相機一台        │  已│
│  │      │        │        │戊○○下│郵局、板信銀行      │  由被害│
│  │      │        │        │車，趁李│  信用卡各一張        │  人領回│
│  │      │        │        │佳霖不及│健保卡一張          │        │
│  │      │        │        │防備而搶│機車行照一張        │        │
│  │      │        │        │奪其置於│鑰匙一串            │        │
│  │      │        │        │身旁桌子│                      │        │
│  │      │        │        │上之皮包│                      │        │
├─┼───┼────┼────┼────┼───────────┼────┤
│三│己○○│九十五年│臺北市大│戊○○、│手提包一個          │1.戊○○│
│  │      │十二月一│安區杭州│丙○○共│新臺幣八百元        │  與洪佳│
│  │      │日十三時│南路二段│同騎乘AV│PANASONIC行動電話一 │  銘共犯│
│  │      │四十分許│六一巷四│D-732號 │  支（門號：0000000000│2.、│
│  │      │        │十號前  │機車，趁│  ）                  │  至已│
│  │      │        │        │己○○於│MP3隨身聽一台       │  由被害│
│  │      │        │        │路旁即將│翻譯機一台          │  人領回│
│  │      │        │        │騎乘腳踏│第一銀行、華南銀行金│        │
│  │      │        │        │車不及防│  融卡各一張          │        │
│  │      │        │        │備之際，│美國CHASE銀行信用卡 │        │
│  │      │        │        │由戊○○│  一張                │        │
│  │      │        │        │徒手搶奪│身分證一張          │        │
│  │      │        │        │己○○放│健保卡一張          │        │
│  │      │        │        │置於腳踏│汽車駕照一張        │        │
│  │      │        │        │車前方置│                      │        │
│  │      │        │        │物籃內之│                      │        │
│  │      │        │        │財物    │                      │        │
└─┴───┴────┴────┴────┴───────────┴────┘?
附表二：
┌─┬───┬────┬────┬────┬───────────┐
│編│被害人│犯罪時間│犯罪地點│犯罪方法│被害人遭搶奪之財物    │        │
│號│      │        │        │        │                      │        │
├─┼───┼────┼────┼────┼───────────┤
│一│甲○  │九十五年│臺北市大│戊○○單│皮包一個            │        │
│  │      │十一月二│安區東豐│獨騎乘AV│新臺幣一萬元        │        │
│  │      │十八日二│街、四維│D-732號 │新光三越百貨公司禮券│        │
│  │      │十時三十│路口    │機車，趁│  一萬二千五百元      │        │
│  │      │分許    │        │甫下車之│NOKIA行動電話一支（ │        │
│  │      │        │        │甲○不及│  門號：0000000000）  │        │
│  │      │        │        │防備之際│中國信託銀行、台新銀│        │
│  │      │        │        │，自背後│　行、聯邦銀行、慶豐銀│        │
│  │      │        │        │徒手搶奪│　行、大眾銀行、兆豐銀│        │
│  │      │        │        │財物    │　行、新光銀行、富邦銀│        │
│  │      │        │        │        │　行、萬泰銀行信用卡各│        │
│  │      │        │        │        │　一張                │        │
│  │      │        │        │        │甲○身分證一張      │        │
│  │      │        │        │        │甲○自小客車駕照一張│        │
│  │      │        │        │        │甲○自小客車行照一張│        │
│  │      │        │        │        │甲○健保卡一張      │        │
│  │      │        │        │        │汽車鑰匙、家用鑰匙各│        │
│  │      │        │        │        │　一支                │        │
└─┴───┴────┴────┴────┴───────────┘
